【裁判字號】    96,訴,3716
【裁判日期】    970929
【裁判案由】    搶奪等
【裁判全文】
臺灣高雄地方法院刑事判決              96年度訴字第3716號
公  訴  人  臺灣高雄地方法院檢察署檢察官
被      告  甲○○
選任辯護人  陳正達律師
            許惠珠律師
被      告  丙○○
上列被告等因搶奪等案件，經檢察官提起公訴（96年度偵字第
22038號） ，本院判決如下：
    主  文
甲○○共同犯竊盜罪，處有期徒刑陸月。又共同犯搶奪罪，處有
期徒刑壹年貳月。應執行有期徒刑壹年陸月。
丙○○共同犯竊盜罪，處有期徒刑肆月。又共同犯搶奪罪，處有
期徒刑拾月。應執行有期徒刑壹年。
    事  實
一、丙○○、甲○○前為國中同學，共同基於意圖為自己不法所
    有之竊盜犯意聯絡，先於民國96年4 月25日下午1 時許，在
    高雄市三民區○○○路179 號前，以其等自備鑰匙（未扣案
    ）插入停放於上址、辛○○所有車牌號碼GEU-133 號重型機
    車（價值約5000元）開啟電門而竊取之。得手後，由丙○○
    騎乘上開機車搭載甲○○，於當日下午1 時55分，行駛至高
    雄市左營區○○○街46號「琳達髮藝坊」，見己○○在店內
    洗髮，皮包放置於其大腿旁，遂另基於共同意圖為自己不法
    所有之搶奪犯意聯絡，由丙○○在店外把風接應，由甲○○
    下車進入該美髮店內，趁己○○不及防備之際，徒手搶奪己○○置於身旁之GUCCI 牌皮包1 個（內有行動電話序號0000
    00000000000 號、現金新臺幣1 萬元、國民身分證、駕照、
    健保卡、金項鍊1 條、金戒指、耳環1 只、郵局提款卡及台
    新銀行、永豐銀行、慶豐銀行信用卡各1 張）後，隨即由丙○○騎乘上開機車搭載甲○○逃逸，並將現金平分花用，竊
    得之上揭重型機車則棄置於高雄市苓雅區○○○路9 巷2 號
    前。嗣後因警方調取己○○所有行動電話序號之通聯紀錄，
    查知甲○○之父李元慶申辦行動電話門號0000 000000 號
    SIM 卡於當日下午2 點08分曾插入己○○所有行動電話使用
    ，進而查悉上情。
二、案經高雄市政府警察局左營分局報告臺灣高雄地方法院檢察
    署檢察官偵辦起訴。
    理  由
一、證據能力之意見
  (一)按被告以外之人（包括證人、鑑定人、告訴人、被害人及共
    同被告等）於審判外之言詞或書面陳述，除法律有規定者外
    ，原則不得作為證據。惟被告以外之人於偵查中向檢察官所
    為陳述，除顯有不可信之情況者外，得為證據，刑事訴訟法
    第159 條第1 項、第159 條之1 第2 項定有明文。本件證人
    即共同被告丙○○於偵查中經具結後向檢察官所為之陳述，
    固屬傳聞證據，惟現階段刑事訴訟法規定檢察官代表國家偵
    查犯罪、實施公訴，依法其有訊問被告、證人及鑑定人之權
    ，證人、鑑定人且須具結，而實務運作時，檢察官偵查中向
    被告以外之人所取得之陳述，原則上均能遵守法律規定，不
    致違法取供，其可信度極高，且已於本院審理中實施交互詰
    問，踐行保障被告甲○○對於證人丙○○之詰問權，辯護人
    復未提出有何顯不可信之情形，是依上開規定，證人丙○○
    於偵查中經具結後向檢察官所為之陳述自得為證據。
  (二)又按被告以外之人於檢察事務官、司法警察官或司法警察調
    查中所為之陳述，與審判中不符時，其先前之陳述具有較可
    信之特別情況，且為證明犯罪事實存否所必要者，得為證據
    ，刑事訴訟法第159 條之2 定有明文。所謂「前後陳述不符
    」之要件，應就前後階段之陳述進行整體判斷，以決定其間
    是否具有實質性差異，惟無須針對全部陳述作比較，陳述之
    一部分有不符，亦屬之；而所謂「較可信之特別情況」之情
    形，亦應就前後陳述時之各種外部情況進行比較，以資決定
    何者外部情況具有可信性。若陳述係在特別可信之情況下所
    為，則虛偽陳述之危險性即不高，雖係審判外陳述，或未經
    被告反對詰問，仍得承認其有證據能力。經查證人乙○○於
    警詢中就門號0000000000號SIM 卡之申辦、使用狀況均證述
    甚詳，然其於本院審理時則均低頭、沈默不答（見本院卷第
    109 頁～第112 頁），前後證述並不一致。本院審酌證人乙○○警詢陳述時距事發時間較相近，記憶較為清晰，亦較無
    人情壓力或與被告串謀而故為迴護之可能，佐以證人即製作
    乙○○警詢筆錄之員警丁○○於本院審理中證稱，案發後我
    們調閱被害人遭搶的手機序號，發現0000000000號門號曾搭
    配被害人之行動電話使用，經查詢0000000000門號為李元慶
    申請，我用我的手機直接撥打門號0000000000號要找李元慶
    ，有一個男的接聽，告訴我他們住在鳳山市○○路某門牌號
    碼，我們開車到經武路發現沒有該門牌號碼。後來經過一段
    時間，有一個女的打電話過來說你們是不是警察，我說我們
    是左營分局的人，這支電話搭配的手機有問題，他說他是李
    元慶的親戚，可以幫忙聯絡李元慶。後來李元慶就從國外打
    我的手機，稱0000000000號原是他兒子甲○○使用，目前則
    由另一個兒子乙○○使用。後來乙○○來我們分局，我問乙○○那天為何說你住在經武路，他稱我以為你們是詐騙集團
    。乙○○製作警詢筆錄當時不會很緊張，亦無低頭不語之情
    形等語（見本院卷第202 頁）。堪認乙○○於警詢時係主動
    到案協助調查，且尚知悉現詐騙集團猖獗，並以告知員警錯
    誤地址之方式來防免自己受害，警詢當時意識清楚、精神穩
    定，所述客觀上具有較可信之特別情況，且亦為證明犯罪事
    實存否所必要，依上揭規定，其於警詢中之陳述，自有證據
    能力。
  (三)其餘本判決所引用之證據資料（詳後引證據），其中傳聞證
    據部分，縱無刑事訴訟法第159 條之1 至第159 條之4或 其
    他規定之傳聞證據例外情形，亦因被告丙○○、甲○○及辯
    護人、檢察官或同意可作為證據使用，或未聲明異議，依刑
    事訴訟法第159 條之5 第1 項、第2 項之規定，本院審酌該
    證據作成之情況，認為適當，應得為證據。
二、認定犯罪事實所憑之證據及理由
  (一)被告丙○○就前揭竊盜及搶奪等事實均坦承不諱，就所犯竊
    盜犯行部分，並有證人辛○○警詢、審理中之證述、高雄市
    政府警察局車輛尋獲電腦輸入單、96年4 月30日現場勘查報
    告、內政部警政署刑事警察局96年5 月31日刑紋字第096007
    9401號鑑驗書（分別見警卷第14頁～第17頁、第40頁、第53
    頁～第54頁、第66頁；本院卷第106 頁～第109 頁）為補強
    證據；就所犯搶奪犯行部分，亦有證人己○○警詢、審理中
    之證述、證人即琳達髮藝坊負責人戊○○審理中之證述、門
    號0000000000號通聯調閱查詢單、監視錄影翻拍照片（分別
    見警卷第19頁～第20頁、第47頁～第52頁、第41頁～第43頁
    ；本院卷第113 頁～第117 頁、本院卷第148 頁～第150 頁
    ）為補強證據，是被告之自白核與事實相符，應堪採信。從
    而，被告丙○○於上開時、地，先竊取被害人辛○○所有車
    牌號碼GEU-133 號機車後，搶奪己○○所有皮包等事實，均
    首堪認定。
  (二)訊據被告甲○○矢口否認有何竊盜、搶奪犯行，辯稱，96年
    4 月25日案發當天伊人在台中縣豐原市○○街109 巷8 號住
    處，沒有和被告丙○○一同犯案，並請求調閱門號00000000
    00號行動電話96年4 月25日通聯之基地台位置為證。惟查：
    1.門號0000000000號SIM 卡，係被告之父李元慶申請，交由
      被告甲○○使用，為被告甲○○自承在卷，並有通聯調閱
      查詢單存卷可憑（見警一卷第47頁），依該通聯調閱查詢
      單所示，該門號SIM 卡在96年4 月25日下午1 時55分許己○○遭搶後，隨即於同日下午2 時08分插入被害人己○○
      所有、序號00000000 0000000號行動電話使用（見警卷第
      47 頁 ～第52頁）。被告甲○○雖辯稱，伊在96年4 月初
      即將門號0000000000號SIM 卡借予被告丙○○使用，迄同
      年5 月3 日始取回云云，然衡酌行動電話為隨身用品，個
      人並藉由行動電話建立專屬的通訊網絡，除非同住或至親
      ，應無將所持用之行動電話任意出借他人長達月餘，不僅
      致自己無法接獲原通訊網絡之聯繫，通話費用之計算亦徒
      生困擾。況被告丙○○於本院審理中供稱本身即有行動電
      話使用，並無另向被告甲○○借用行動電話之合理動機。
      是被告甲○○是否果有出借門號0000000000之SIM 卡予被
      告丙○○使用，誠有可疑。又門號00000000 00 為被告甲○○前女友孫雅嫻所使用之門號，業據被告甲○○坦承在
      卷（見本院卷第124 頁），依卷附門號0000000000號行動
      電話通聯紀錄顯示，門號0000000000號行動電話於案發前
      96 年4月25日凌晨1 時45分曾傳簡訊予孫雅嫻所使用前揭
      門號；於案發後（門號0000000000號SIM 卡插入被害人己○○行動電話後）同日下午3 時15分接獲孫雅嫻所使用前
      揭門號之來電、同日下午3 時28分並再次回電予孫雅嫻所
      使用前揭行動電話門號（見警卷第48頁～第50頁），顯見
      96 年4月25日案發前後，門號0000000000號行動電話與被
      告甲○○前女友孫雅嫻所使用門號0000000000號行動電話
      有頻繁之往來、通聯。甚且在96年4 月25日凌晨亦有通聯
      紀錄，益見雙方交誼匪淺、互動親暱。而被告丙○○於本
      院審理中否認與門號0000000000有過聯繫（見本院卷第
      122 頁），故自門號00 00000000 號行動電話之使用習慣
      觀之，該門號於96年4 月25日案發前後仍係由被告甲○○
      持有使用，應無疑義。則於96年4 月25日下午2 時08分將
      上開門號SIM 卡插入被害人遭搶之行動電話使用者，確為
      被告甲○○，亦可認定。
    2.又證人即共同被告丙○○亦結證稱，甲○○自96年4 月份
      即到高雄找伊，一直住到5 月份。96年4 月25日當天早上
      伊與甲○○自建安街住處步行至高雄醫學院，約走了半個
      小時，到現場竊取機車後，由伊騎機車載甲○○往榮民總
      醫院方向行駛，見醫院附近的一間美容院有人在洗頭，就
      由甲○○進去將放在店內椅子上的皮包搶走。搶得己○○
      皮包內之現金1 萬元、行動電話與金飾，其中現金部分由
      伊與甲○○均分，行動電話則由伊以甲○○之SIM 卡洗去
      原主人之電話號碼號拿去販售，至於金飾則由甲○○拿去
      賣，賣了約1000多元等語（見偵卷第24頁～第25頁），衡
      酌證人丙○○就犯案之經過證述甚詳，所述內容亦符合監
      視錄影翻拍照片所顯示搶犯2 人之分工及0000000000門號
      通聯顯示被告甲○○在高雄市區停留之時間（見警卷第41
      頁～第43頁），應堪採信。佐以被告甲○○之弟乙○○於
      警詢中證稱搶案發生現場監視錄影翻拍照片中，身穿白色
      上衣站在馬路及坐機車後座之男子係被告甲○○（見警卷
      第23頁）；證人己○○指認搶奪伊皮包之人，身高約175
      公分、髮型為平頭，核與被告甲○○經當庭測量之身高
      174 公分、及96年5 月6 日被告甲○○因另案逮捕後拍攝
      照片所示之髮型相符，綜上證據資料，堪認被告甲○○即
      為與被告丙○○一同竊取機車後搶奪己○○財物之人。
    3.證人丙○○雖復於審理中更異證詞，改稱該次竊取機車與
      搶奪犯行，係伊與一名叫「強仔」之人所為，偵訊中證稱
      與被告甲○○共犯，係因與甲○○有口角，且誤以為檢察
      官在問其等於96年5 月5 日所犯之搶奪另案云云。惟證人
      丙○○始終無法提供其所稱「強仔」之人之身份資料或相
      關特徵以供本院查明，且觀之證人丙○○於偵訊中所述先
      與被告甲○○一同竊車後騎車至美髮店行搶，亦與本案犯
      罪歷程相符，經檢察官一再確認，其並證稱：沒有強仔這
      個人，偵查中說和「強仔」一起去搶的，是亂說的等語（
      見偵卷第28頁）。堪認其辯稱誤以為檢察官在問96年5 月
      5 日該次犯罪云云，應係事後迴護被告甲○○之詞，並不
      可採。
  (三)本院依被告甲○○聲請調閱之門號0000000000號行動電話通
    聯紀錄（含基地台位址），固然確為被告甲○○申請使用，
    然一般人將所申請之行動電話交予至親、同住使用，尚非少
    見，亦即行動電話申請人與使用人並未必同一，仍不能以通
    聯紀錄所示基地台位置，即採為不在場證明。是以雖該通聯
    紀錄顯示，門號00000000 00 號行動電話使用人於96年4 月
    25 日 確實在台中縣豐原市。然被告甲○○無法證明96年4
    月25 日 當日前揭行動電話確實在其支配使用中，又被告甲○○與其弟乙○○時有往來，乙○○亦會出入被告甲○○台
    中縣豐原市住處，均據被告甲○○坦認不諱（見本院卷第
    215 頁～第217 頁），而門號00000000 00 自96年4 月19日
    迄同年月23日與乙○○殘障手冊所載聯絡人壬○○持用之
    0000000000、（07）000-0000有頻繁之通聯紀錄，針對此節
    ，壬○○並稱係伊約乙○○早上爬山，改變習性，有本院97
    年5 月5 日電話紀錄查詢表1 紙附卷可考（見本院卷第173
    頁），益徵乙○○亦有使用門號0000000000號行動電話之可
    能。據此，自難以該行動電話案發當日之發話基地台位址在
    台中縣豐原市，逕為被告甲○○之不在場證明。
  (四)綜上所述，被告甲○○、丙○○共同竊取辛○○所有機車後
    ，騎乘機車至琳達髮藝坊搶奪己○○皮包之事實，事證明確
    ，應予依法論科。
三、論罪科刑
  (一)核被告丙○○、甲○○就竊取辛○○機車部分犯行，係犯刑
    法第320 條第1 項之竊盜罪；又趁被害人己○○不及防備之
    際，強取財物犯行，則係犯刑法第325 條第1 項搶奪罪。其
    等就前開竊盜、搶奪等犯行，有犯意聯絡及行為分擔，應論
    以共同正犯。再者，其等所犯前開2 罪，犯意各別，行為互
    殊，應分論併罰之。爰審酌被告2 人均正值青年，竟不思以
    正當途徑獲取財物，危害社會治安情節不輕，惡性亦重，併
    考量被告丙○○犯後坦承全部犯行，被告甲○○飾詞否認犯
    行，犯後態度不佳，尚乏悔意及其財產犯罪之前科紀錄（見
    本院卷第13頁）等一切情狀，分別量處如主文所示之刑，並
    分別定其等應執行之刑。至公訴檢察官就被告丙○○、甲○○前揭竊盜、搶奪犯行，均求處應執行有期徒刑4 年，與其
    等犯罪手段及所得財物相較，尚嫌過重，併予敘明。
  (二)末以公訴檢察官雖另就被告甲○○前揭犯行請求酌情科以保
    安處分。然查，刑法第90條規定強制工作之宣告，需行為人
    有犯罪之習慣或因遊蕩或懶惰成習而犯罪者，得宣告之；查
    被告前於91年間固曾因竊盜、搶奪、妨害公務等案件經嘉義
    地方法院判處應執行有期徒刑4 年8 月確定。又於91年間因
    竊盜案件經雲林地方法院91年六簡字第149 號判處有期徒刑
    4 月確定，上開罪刑並定應執行有期徒刑4 年11月確定，有
    臺灣高等法院被告前案紀錄表1 份在卷可考（見本院卷第13
    頁）。惟按刑法上之習慣犯，必須有具體之事實，足資證明
    行為人有犯罪之惡習及慣行，始有習慣犯規定之適用，並非
    有犯罪之紀錄，即可認為有犯罪之習慣。本件被告甲○○所
    犯竊盜、搶奪罪之時間為96年4 月25日，與前於91年間所犯
    竊盜、搶奪等案件，相隔數年之久，以財產犯罪時間及次數
    ，應認未有相當時間之延續性，又依本件卷證資料僅足顯示
    被告甲○○再犯1 件竊盜及搶奪犯行，均尚難認其有犯罪之
    惡習及慣行。是公訴檢察官請求併宣告被告甲○○保安處分
    ，尚有未洽，併予敘明。
據上論斷，應依刑事訴訟法第299 條第1 項前段，刑法第320 條
第1 項、第325 條第1 項、第28條、第51條第5 款，刑法施行法
第1 條之1 ，判決如主文。
本案經檢察官庚○○到庭執行職務。
中    華    民    國    97    年    9     月    29    日
                  刑事第十一庭  審判長法  官   蔡廣昇
                                      法  官   黃繼瑜
                                      法  官   王  琁
以上正本證明與原本無異。
如不服本判決應於收受本判決後10日內向本院提出上訴書狀，並
應敘述具體理由，如未敘述上訴理由者，應於上訴期間屆滿後20
日內補提理由書狀於本院（均須按他造當事人之人數附繕本）「
切勿逕送上級法院」。
中    華    民    國    97    年    9     月    29    日
                                      書記官   黃國忠
附錄本判決論罪之法條
中華民國刑法第320條
（普通竊盜罪、竊佔罪）
意圖為自己或第三人不法之所有，而竊取他人之動產者，為竊盜
罪，處5 年以下有期徒刑、拘役或5 百元以下罰金。
意圖為自己或第三人不法之利益，而竊佔他人之不動產者，依前
項之規定處斷。
前2 項之未遂犯罰之。
中華民國刑法第325條
（普通搶奪罪）
意圖為自己或第三人不法之所有，而搶奪他人之動產者，處6 月
以上5 年以下有期徒刑。
因而致人於死者，處無期徒刑或7 年以上有期徒刑，致重傷者，
處3 年以上10年以下有期徒刑。
第1 項之未遂犯罰之。


司法院資訊處製作；財團法人民間司法改革基金會備份。
